臺灣桃園地方法院民事簡易判決　　　 110年度壢簡字第1011號
原　　　告　吳曉芸　
被　　　告　潘頴宣　
上列當事人間請求遷讓房屋等事件，本院於民國110 年9 月29日
言詞辯論終結，判決如下：
    主  文
一、被告應將門牌號碼桃園市○○區○○路000 號12樓之2 房屋
    騰空遷讓返還原告。
二、被告應給付原告新臺幣（下同）52,000元，及自民國110 年
    7 月2 日起至清償日止，按週年利率5 ％計算之利息。
三、被告應自110 年7 月2 日起至返還第1 項房屋之日止，按月
    給付原告13,000元。
四、訴訟費用2,980 元由被告負擔。
五、本判決得假執行。
    事實及理由
壹、程序部分
一、按民事訴訟法第255 條第1 項第3 款規定：「訴狀送達後，
    原告不得將原訴變更或追加他訴，但擴張或減縮應受判決事
    項之聲明者，不在此限。」本件原告原起訴聲明為：「（一
    ）被告應將門牌號碼桃園市○○區○○路000 號12樓之2 房
    屋（下稱系爭房屋）騰空遷讓返還原告。（二）被告應給付
    原告78,000元，及自起訴狀繕本送達翌日起至清償日止，按
    週年利率5 ％計算之利息。（三）被告應自租約終止翌日起
    至返還第1 項房屋之日止，按月給付原告13,000元。」嗣於
    本院110 年9 月29日審理期日時，將前開聲明第2 項變更為
    ：「被告應給付原告52,000元，及自起訴狀繕本送達翌日起
    至清償日止，按週年利率5 ％計算之利息。」（見本院卷第
    40頁第32行、第40頁反面第1 行）經核屬減縮應受判決事項
    之聲明，合於前揭規定，應予准許。
二、被告經合法通知，未於言詞辯論期日到場，查無民事訴訟法
    第386 條所列各款情事，應准原告之聲請，由其一造辯論而
    為判決。
貳、實體部分
一、原告主張
    被告向原告承租系爭房屋，租賃期間自108 年7 月12日起至
    111 年7 月11日止，每月租金13,000元，應於每月12日以前
    繳納，被告並已繳納押金26,000元（下稱系爭租約）。詎被
    告自109 年12月起即未按期支付租金，迄至110 年3 月止，
    共積欠租金78,000元，扣除押金後，尚有52,000元未清償。
    經原告催告後，被告仍未給付，茲以存證信函送達為終止租
    賃契約之意思表示。兩造間之租賃關係終止後，被告即應遷
    讓交還系爭房屋。被告迄今拒不遷讓交還系爭房屋，妨害原
    告之使用收益，應賠償原告按每月租金額計算之不當得利等
    語。並聲明：如上開縮減後訴之聲明。
二、被告未於言詞辯論期日到場。其雖於110 年10月5 日提出書
    狀，然係在言詞辯論終結後所提出，本院無須審酌。
三、原告主張之事實，業據其提出與其所述相符之存證信函、系
    爭房屋所有權狀及系爭租約為證（見本院卷第5 至13頁），
    而被告經合法送達通知，既未於言詞辯論期日到場爭執，復
    未提出書狀答辯以供本院斟酌，依民事訴訟法第280 條第3
    項準用第1 項視同自認，堪認原告之主張為真實。
四、原告復主張被告應騰空遷讓返還系爭房屋；並請求被告給付
    原告積欠之租金52,000元，及按月給付不當得利13,000元等
    情，是本件爭點即為：（一）原告請求被告騰空遷讓返還系
    爭房屋，有無理由？（二）原告請求被告給付租金52,000元
    ，有無理由？（三）原告請求被告按月給付不當得利13,000
    元，有無理由？
（一）原告請求被告騰空遷讓返還系爭房屋，有無理由？
    ⒈按民法第440 條第1 、2 項規定：「承租人租金支付有遲
      延者，出租人得定相當期限，催告承租人支付租金，如承
      租人於其期限內不為支付，出租人得終止契約；租賃物為
      房屋者，遲付租金之總額，非達二個月之租額，不得依前
      項之規定，終止契約。其租金約定於每期開始時支付者，
      並應於遲延給付逾二個月時，始得終止契約。」土地法第
      100 條第3 款規定：「出租人非因承租人積欠租金額，除
      擔保金抵償外，達二個月以上時，不得收回房屋。」
    ⒉原告以存證信函為110 年3 月8 日終止系爭租約之意思表
      示，有存證信函在卷可參（見本院卷第7 頁）。惟自109
      年12月起至110 年3 月8 日止，被告積欠租金數額為37,6
      07元【計算式：13,000×（2 ＋25/28 ＝37,607，四捨五
      入至整數，下同】。扣除被告已給付之押金26,000元後，
      被告仍積欠之租金即為11,607元，未逾2 個月租金額，是
      依上揭規定，原告以上揭存證信函終止系爭租約，並不合
      法。
    ⒊又上開終止租約之意思表示雖不適法，惟仍可認有催告被
      告繳納租金之意思，而原告提起本件訴訟，亦可認有終止
      系爭租約之意思。本件原告起訴之日為110 年5 月28日，
      有起訴狀上收文章在卷可參（見本院卷第3 頁），是自10
      9 年12月12日起至110 年5 月28日止，共計6 月17日，被
      告共積欠原告租金85,129元【13,000×（6 ＋17/31 ）＝
      85,129】，扣除押金26,000元後，被告仍積欠之租金即為
      59,129元，已逾2 個月租金額。則原告以起訴狀繕本送達
      為終止租約之意思表示，應屬適法。
    ⒋本件起訴狀繕本係於110 年7 月1 日送達被告，有本院送
      達證書附卷可證（見本院卷第18頁），是系爭租約應於11
      0 年7 月1 日終止。則原告依系爭租約請求被告騰空遷讓
      返還系爭房屋，洵屬有據，應予准許。
（二）原告請求被告給付租金52,000元，有無理由？
    ⒈按民法第439 條前段規定：「承租人應依約定日期，支付
      租金。」又押租金之主要目的在擔保承租人租金之給付及
      租賃債務之履行，故租賃關係消滅後，承租人如有欠租或
      其他債務不履行時，其所交付之押租金，發生當然抵充之
      效力（最高法院87年度台上字第1631號判決意旨可資參照
      ）。
    ⒉查系爭租約約定租金每月13,000元，惟被告自109 年12月
      起即未依約給付租金，均如前述。是計至110 年7 月1 日
      即租約終止之日止，被告共積欠原告個7 個月又20日之租
      金即104,000 元【計算式：13,000×（7 ＋20/30 ）＝99
      ,667】。扣除被告已給付之押金26,000元後，原告得向被
      告請求之租金即為73,667元。原告請求未逾此範圍，應屬
      有據。
（三）原告請求被告按月給付不當得利13,000元，有無理由？
    ⒈按民法第179 條規定：「無法律上之原因而受利益，致他
      人受損害者，應返還其利益。雖有法律上之原因，而其後
      已不存在者，亦同。」又無權占有他人之土地，可能獲得
      相當於租金之利益，為社會通常之觀念，故如無權占有他
      人之房屋，加害人應返還之不當得利之範圍，為相當於租
      金之利益（最高法院97年度台上字第294 號判決參照）。
    ⒉查系爭租約已於110 年7 月1 日終止，已如上述。被告既
      未於系爭租約終止時返還系爭房屋，則被告於翌日起即屬
      無權占有系爭房屋，且獲有相當於租金之不當得利，致原
      告受有無法使用收益系爭房屋之損害，原告自得請求被告
      給付相當於租金數額之不當得利。參以系爭房屋每月租金
      為13,000元，業如前述，應認此數額為被告使用系爭房屋
      每月所受之利益，並為原告所受無法使用收益系爭房屋之
      損害。是原告請求被告自110 年7 月2 日起至返還系爭房
      屋之日止，按月給付原告13,000元，為有理由。
五、末按民法第233 條第1 項規定：「遲延之債務，以支付金錢
    為標的者，債權人得請求依法定利率計算之遲延利息。」同
    法第203 條規定：「應付利息之債務，其利率未經約定，亦
    無法律可據者，週年利率為百分之5 。」同法第229 條第2
    項規定：「給付無確定期限者，債務人於債權人得請求時，
    經其催告而未為給付，自受催告時起，負遲延責任。其經債
    權人起訴而送達訴狀，或依督促程序送達支付命令，或為其
    他相類之行為者，與催告有同一之效力。」查本件給付租金
    債務，其給付有確定期限，且均已屆期，已如前述，則原告
    請求自起訴狀繕本送達翌日起算遲延利息，應屬有據。本件
    起訴狀繕本係於110 年7 月1 日送達被告，已如前述，是被
    告應於110 年7 月2 日起負遲延責任。
六、綜上所述，原告依系爭租約及不當得利之法律關係，請求被
    告騰空遷讓返還系爭房屋；給付原告52,000元，及自110 年
    7 月2 日起至清償日止，按週年利率5 ％計算之利息；暨自
    110 年7 月2 日起至騰空遷讓返還系爭房屋之日止，按月給
    付原告13,000元，為有理由，應予准許。
七、本件係依民事訴訟法第427 條第1 項適用簡易程序所為被告
    敗訴之判決，爰依同法第389 條第1 項第3 款之規定，依職
    權宣告假執行。
八、訴訟費用負擔之依據：民事訴訟法第78條。並依職權確定訴
    訟費用額如主文第4 項所示。
中    華    民    國   110    年    10    月    15    日
                      中壢簡易庭  法  官  周仕弘
以上為正本係照原本作成。
如不服本判決，應於送達後20日內，向本院提出上訴狀並表明上
訴理由，如於本判決宣示後送達前提起上訴者，應於判決送達後
20日內補提上訴理由書（須附繕本）。
如委任律師提起上訴者，應一併繳納上訴審裁判費。
中    華    民    國   110    年    10    月    15    日
                                  書記官  巫嘉芸